【裁判字號】    91,上更(一),456
【裁判日期】    920102
【裁判案由】    毒品危害防制條例
【裁判全文】
臺灣高等法院臺南分院刑事判決          九十一年度上更(一)字第四五六號    ｇ
      上  訴  人  臺灣雲林地方法院檢察署檢察官
      被      告  丙  ○  ○
      指定辯護人  本院公設辯護人  丁  ○  ○
右列上訴人因被告違反毒品危害防制條例案件，不服臺灣雲林地方法院九十年度訴字
第一六九號中華民國九十一年一月三十一日第一審判決（起訴案號：臺灣雲林地方法
院檢察署八十九年度偵字第三四一三號），提起上訴，判決後，經最高法院發回更審
，本院判決如左：
      主      文
原判決撤銷。
丙○○持有第一級毒品，累犯，處有期徒刑貳年，扣案之海洛因拾包（毛重柒點陸肆
公克，驗後淨重伍點零肆公克）、安非他命肆包（毛重伍參點玖公克，驗後淨重伍壹
點伍公克）均沒收銷燬之。
      事      實
一、丙○○於民國（下同）八十八年間犯妨害公務罪，經臺灣嘉義地方法院判處有期
    徒刑三月確定，至八十八年十月十四日執行完畢。仍不知悔改，於八十九年五月
    九日十五時許，駕駛其向友人借得之車號Ｃ五－四三○七號自小客車，至嘉義縣
    溪口鄉本厝村厝子十三號乙○○住處，搭載乙○○上車後，逕駛往嘉義市區某不
    詳地點，取得毒品海洛因十包（毛重約七點六四公克）、安非他命二包（毛重約
    五十七公克）、電子磅秤一台、小分裝袋三十個、注射針筒三支、吸食器具一組
    、玻璃管二支、橡皮筋一條、小剪刀二支、美娜水一瓶、工具夾二支等物放置一
    起，均裝入黑色紙盒裡面及用透氣膠帶一捲包裝好，再置放在該車後座上加以持
    有，嗣於八十九年五月十日七時許，途經國道一號公路后里收費站北向處（台中
    縣后里鄉路段），經巡邏員警陳科宏、吳桂燈路檢發現上情，並扣得疑似海洛因
    十三包（毛重約十二．三公克，其中十包，為海洛因成分，毛重七點六四公克，
    驗後淨重五點零四公克，另三包，為葡萄糖成分）、安非他命二包（檢驗時分為
    四包，毛重五三點九公克，驗後淨重五一點五公克）、電子磅秤一台、小分裝袋
    三十個、注射針筒三支、吸食器具一組、玻璃管二支、橡皮筋一條、小剪刀二支
    、美娜水一瓶、工具夾二支、黑色紙盒一個、透氣膠帶一捲等物。
二、案經內政部警政署國道公路警察局第三警察隊報請臺灣雲林地方法院檢察署檢察
    官偵查起訴。
      理      由
一、訊據被告丙○○矢口否認有意圖販賣而持有上開第一級毒品海洛因、第二級毒品
    安非他命犯行，辯稱：伊母親在台北住院，八十九年五月九日，伊駕駛其向友人
    借得之車號Ｃ五－四三○七號自小客車，係擬往台北探視伊母親，乙○○說要與
    伊一起去，扣案之海洛因拾包（毛重柒點陸肆公克，驗後淨重伍點零肆公克）、
    安非他命肆包（毛重伍參點玖公克，驗後淨重伍壹點伍公克）及磅秤均為乙○○
    所有，被警查獲之時，因乙○○在服役，故要求伊承擔，非伊所有等語。
二、惟查：上開查獲之第一級毒品海洛因及第二級毒品安非他命均為被告丙○○所有
    之事實，業據查獲時同車之乙○○於警訊及偵查中供述明確（詳偵字第一二一四
    九號卷第八頁、第三十二頁），並據查獲之警員陳科宏於偵查中證稱：「問：八
    十九年五月十日在國道一號公路后里收費站北向處在丙○○Ｃ五─四三○七號自
    小客車內查獲何物？答：我及小隊長吳桂燈二位在現場，車子是丙○○駕駛，在
    駕駛座的後座上有一包東西，乘客乙○○坐在駕駛座旁，我們請他們二人下車，
    把後門打開發現後座上有一包東西，用塑膠袋包著，打開先看到一本筆記本、筆
    記本拿起來，看到有一盒紙盒子，紙盒子打開內有電子磅秤一個、海洛因十三包
    、安非他命二包、電子磅秤一台、小分裝袋三十個、注射針筒三支、吸食器具一
    組、玻璃管二支、大橡皮筋一條、小剪刀二支、美娜水一瓶、工具夾二支，透氣
    膠帶乙捲，我們有問是誰所有，他們二人都說不知道，我做丙○○、吳桂燈做乙
    ○○的筆錄，他們二人互指是對方所有。」等語在卷（詳偵字第三四一二號卷第
    九頁反面、第十頁），復有為警在被告駕駛之車號Ｃ五─四三○七號自小客車後
    座查扣之上開物品在卷足資佐證，被告不否認放置扣案之前開物品之該車號Ｃ五
    ─四三○七號自小客車是其在兩天前向朋友借的（詳偵字第一二一四九號卷第六
    頁），且扣案之物品內，被告坦承盛裝之盒子是其所有（詳本院上訴卷第六十一
    頁），裡面之筆記本屬伊友人蔡思婷所有（詳偵字第三四一二號卷第十一頁反面
    、原審卷第二十一頁），於原審供稱：安非他命、海洛因、磅秤、分裝袋非伊所
    有，其餘屬伊所有等語（詳原審卷第二十一頁），於本院上訴審供承：分裝袋、
    橡皮筋、夾子、美娜水俱屬伊有等語（詳本院上訴卷第六十頁），且扣案之物品
    經內政部警政署刑事警察局於分裝袋及筆記本封面上各採得可資比對指紋壹枚，
    經指紋鑑定結果，核與被告指紋卡之右食、左拇指指紋相符，餘證物上未發現可
    資比對之指紋，有內政部警政署刑事警察局八十九年五月二十五日局紋字第五七
    ○指紋鑑定書在卷可稽（附於偵字第一二一四九號卷第十八至二十三頁），足認
    扣案毒品為被告所有之物無疑。
三、又扣案之物品經送內政部警政署刑事警察局鑑定結果：「(一)十三包白色粉末（毛
    重約十二．三公克），其中Ｈ１至Ｈ１０十包，為海洛因成分（毛重七點六四公
    克，驗後淨重五點零四公克），其餘Ｈ１１至Ｈ１３三包，為葡萄糖成分。(二)白
    色結晶粉末四包（原二包，檢驗時分為Ｋ１至Ｋ４四包），為安非他命成分（毛
    重五三點九公克，驗後淨重五一點五公克）。(三)小分裝袋三十個，含有粉末殘跡
    空袋八只，其中Ｃ１至Ｃ７，檢出海洛因成分，Ｃ８檢出安非他命成分。(四)吸食
    器具一組，檢出安非他命成分。(五)玻璃管二支，檢出安非他命成分。(六)注射針筒
    三支，檢出海洛因成分。」有內政部警政署刑事警察局八十九年六月二十三日刑
    鑑字第六四四八五號鑑驗通知書在卷足據（附於偵字第一二一四九號卷第十五至
    十七頁）。
四、被告雖否認扣案之海洛因、安非他命為其所有等語。經查：
    （一）扣案物品之盛裝盒子，被告不否認為其所有（詳本院上訴卷第六十一頁）
          ，筆記本亦承認乃其友人蔡思婷所有（詳偵字第三四一二號卷第十一頁反
          面、原審卷第二十一頁），被告並於原審供稱：安非他命、海洛因、磅秤
          、分裝袋非伊所有，其餘屬伊所有等語（詳原審卷第二十一頁），另於本
          院上訴審亦坦承：分裝袋、橡皮筋、夾子、美娜水俱屬伊所有等語（詳本
          院上訴卷第六十頁），且扣案之物品經內政部警政署刑事警察局於分裝袋
          及筆記本封面上各採得可資比對指紋壹枚，經指紋鑑定結果，核與被告指
          紋卡之右食、左拇指指紋相符，有內政部警政署刑事警察局八十九年五月
          二十五日局紋字第五七○指紋鑑定書在卷可稽（詳偵字第一二一四九號卷
          第十八至二十三頁），均足徵為被告所有之物。
    （二）另案發時乙○○經警採取其尿液檢驗結果，均未驗出海洛因及安非他命陽
          性反應，亦有內政部警政署國道公路警察局第三警察隊九十一年四月十九
          日公警國三刑字第○○○○九一○五八○二號函附乙○○煙毒尿液檢驗成
          績書在卷可參（詳本院上訴卷第六十七至六十九頁），被告則於案發時經
          警採取其尿液檢驗結果，均驗出海洛因及安非他命陽性反應，有彰化縣衛
          生局煙毒尿液檢驗成績書在卷可參（見臺灣臺中地方法院檢察署八十九年
          度核退字第二一二五號偵查卷第十五頁），證明案發時被告有吸食海洛因
          、安非他命，乙○○未吸食海洛因、安非他命；扣案之物品，則分裝袋三
          十個，含粉末殘跡有八只，其中七只檢出海洛因成分，一只檢出安非他命
          成分，吸食器具一組，檢出安非他命成分，玻璃管二支，檢出安非他命成
          分，注射針筒三支，檢出海洛因成分，有內政部警政署刑事警察局八十九
          年六月二十三日刑鑑字第六四四八五號鑑驗通知書在卷足據（詳一二一四
          九號偵查卷第十五至十七頁），應係被告使用之吸食毒品器具無疑。又被
          告將此等吸食工具與毒品海洛因、安非他命品、及販賣工具之分裝袋、電
          子磅秤等放置一起，甚且與其友人蔡思婷所有之筆記本放置一起，共同用
          其所有之盒子盛裝，該分裝袋及筆記本封面上並留有被告之指紋，然無胡
          文祝之指紋，在在顯示扣案之物品乃被告所有，應屬信而有徵之事實。胡
          文祝指稱：扣案之物品為被告所有等語，應與事實相符可採，被告所辯扣
          案之海洛因、安非他命非其所有之詞，顯係卸責之詞，要不足採。
五、乙○○縱於八十九年五月十日下午五時偵查中證稱：「問：提示扣案清單，海洛
    因十三包等物，都是你的？答：安非他命二包是我的，餘均不是我的」「為何持
    有如此多之安非他命？問答：自己吸用，約二個月餘就吸完了，不算多」（詳臺
    灣臺中地方法院檢察署八十九年度核退字第二一二五號偵查卷第九頁），核與其
    於上開警訊所述不同，而偵查中係於查獲當日（八十九年五月十日）下午五時訊
    問，警訊則於查獲當日下午八時四十五分訊問，已據乙○○於該日即八十九年五
    月十日下午八時四十五分警訊時證稱：「當我們車行經后里收費站經警攔檢發現
    該盒物品時，黃嫌（丙○○）跟我說他是獨子，叫我頂替，說是我所持有，並會
    替我負責後續事務，但我不肯，並且他女朋友的筆記本和該物放在一起，所以東
    西都是他的。」（詳偵字第一二一四九號卷第九頁），況乙○○於八十九年五月
    十日下午五時偵查中所述扣案之安非他命二包（鑑驗時，已分為四包）是我的，
    餘均不是我的之語，亦核與上開事證不符，是乙○○於偵查中之所述，核非真實
    ，殊不足採。
六、另被告於本院舉出證人甲○○證稱：有與被告去找乙○○，．．有聽到乙○○要
    被告替他扛下，說以後被告打官司，他會幫他，那是九十年七月中旬或七月初之
    事。」（詳本院上訴卷第八十頁、更一卷第五十六頁），然扣案之物為被告所有
    ，詳如前述，且乙○○於案發第一次訊問（臺灣臺中地方法院檢察署偵查中），
    僅承認「其中安非他命二包是我的，餘均不是我的」，再於嗣後之警訊，則全部
    否認扣案之物為其所有，更於警訊時供稱：「丙○○跟我說他是獨子，叫我頂替
    ，說是我所持有，並會替我負責後續事務，但我不肯，並且他女朋友的筆記本和
    該物放在一起，所以東西都是他的。」（見一二一四九號偵查卷第九頁），現乙
    ○○則已遭通緝（見其臺灣高等法院被告全國前案紀錄表，本院卷第三十一頁）
    ，無法傳訊到庭查證，亦顯見證人甲○○之證詞，要與事實不符，自難採為被告
    未持有扣案之海洛因、安非他命、分裝袋、電子磅秤等物之有利證據。
七、綜上事證，被告辯稱：扣案之物非其所有等語，純係卸責之詞，不足採信，其非
    法持有第一毒品海洛因及第二級安非他命犯行，應堪認定。核其所為，係犯毒品
    危害防制條例第十一條第一項之持有第一級毒品罪及同條第二項之持有第二級毒
    品罪。被告以一行為觸犯上開二罪名，為想像競合犯，請依刑法第五十五條前段
    從一重處斷，公訴人認被告係犯同條例第五條第一項之意圖販賣而持有第一級毒
    品罪及同條第二項之持有第二級毒品罪，起訴法條尚有未洽，應予變更（理由詳
    如後述）。被告曾於八十八年間犯妨害公務罪，經臺灣嘉義地方法院判處有期徒
    刑三月確定，於八十八年十月十四日執行完畢。有臺灣高等法院被告全國前案紀
    錄表在卷可憑，五年內再犯有期徒刑以上之本罪，為累犯，應依刑法第四十七條
    規定加重其刑。
八、公訴人認被告係犯毒品危害防制條例第五條第一項之意圖販賣而持有第一級毒品
    罪及同條第二項之持有第二級毒品罪，係以：（一）乙○○所稱被告當時於嘉義
    市繞了很多圈，找無買主後，即駕車前往雲林北港找其女朋友。（二）承辦員警
    吳桂燈證稱：因當時查獲之證物及東西，數量很多，不像是自己吸食用的，所以
    認有販賣之跡象，以及承辦員警陳科宏證稱：查到分裝袋及電子磅秤等販賣工具
    ，故認為有販賣意圖等語為依據，惟查：
    （一）證人乙○○雖於警訊時證稱：被告丙○○於八十九年五月九日十六時駕駛
          車號Ｃ五─四三０七號自小客車搭載伊時，伊即發現一黑色紙盒放置於右
          前乘客座腳踏墊上，當時被告於嘉義市繞了很多圈，找無買主後，即駕車
          前往雲林北港找其女友，並將物品帶上樓，被告上樓時並有給伊些許安非
          他命供伊於車內吸食，扣案之海洛因十三包、安非他命二包、注射針筒三
          支、吸食器具一組、玻璃管二支、電子磅一台、小分裝袋三十個、橡皮筋
          一條、小剪刀二支、美娜水一瓶、工具夾二支等物品是駕駛丙○○的等語
          （見警訊卷），然於偵查中證稱：「（問：提示扣案清單，海洛因十三包
          等物，都是你的？）安非他命二包是我的，餘均不是我的」「（問：為何
          持有如此多之安非他命？）自己吸用，約二個月餘就吸完了，不算多」（
          詳臺灣台中地方法院檢察署八十九年度核退字第二一二五號偵查卷第九頁
          正面），對於前開扣案物品究屬何人所有乙節，前後供述已有歧異，其於
          警訊時之證言是否與事實相符，已非無疑。且毒品之價格高昂，刑責甚重
          ，現今政府查緝甚嚴，坊間一般毒品之交易，多係經由熟人之介紹，並以
          電話聯絡，約定交易時間地點後，始由販賣者攜帶毒品至約定之地點而為
          交易，以免為員警所緝獲，應無未與他人約定交易之時地，即攜帶毒品沿
          街兜售，尋找買主之理？證人乙○○所述之情節，實與常情有違。況本件
          證人乙○○係與被告同時為警查獲，且於偵查中復證稱扣案之第二級毒品
          安非他命二包（毛重約五十七公克）為其所有，若其於偵查中所述屬實，
          被告乙○○於為警查獲後，亦不無為免員警追查上開第二級毒品安非他命
          之來源及其持有毛重約五十七公克之第二級毒品安非他命之緣由，故為虛
          偽供述之虞。從而，自難僅憑證人乙○○之證言，遽為不利被告犯罪事實
          之認定。
    （二）至承辦員警吳桂燈證稱：因當時查獲之證物及東西，數量很多，不像是自
          己吸食用的，所以認有販賣之跡象，以及承辦員警陳科宏證稱：查到分裝
          袋及電子磅秤等販賣工具，故認為有販賣意圖等語，均屬推測之詞，並無
          確切證據足以證明被告有意圖販賣而持有第一級毒品罪及同條第二項之持
          有第二級毒品罪之犯行。
    （三）綜上所述，公訴人此部分指訴，尚乏依據，此外又查無其他任何積極之證
          據，足認被告有上述犯行，惟其持有上開第一、二級毒品部分，既經起訴
          事實所論及，應認已起訴，本院自得變更起訴法條併予審理。
九、原審未予詳察，遽以被告犯罪不能證明，而為無罪判決之諭知，洵有違誤。公訴
    人上訴意旨，認被告係犯同條例第五條第一項之意圖販賣而持有第一級毒品罪及
    同條第二項之持有第二級毒品罪，固無可取，但原判決既有前述可議之處，即屬
    無可維持，應由本院撤銷改判，爰審酌被告素行、犯罪方法、手段、所生之危害
    及犯罪後之態度等一切情狀，量處有期徒刑貳年。扣案之海洛因拾包（毛重柒點
    陸肆公克，驗後淨重伍點零肆公克）、安非他命肆包（毛重伍點玖公克，驗後
    淨重伍壹點伍公克），俱屬毒品，依毒品危害防制條例第十八條第一項前段沒收
    銷燬之。至扣案之電子磅秤壹台、小分裝袋參拾個、注射針筒三支、吸食器具一
    組、玻璃管二支、橡皮筋一條、小剪刀二支、美娜水一瓶、工具夾二支等物則為
    吸食之所用之物品，尚非屬本件犯罪、所用之物，故不予諭知沒收。
據上論斷，應依刑事訴訟法第三百六十九條第一項前段、第三百六十四條、第三百條
、第二百九十九條第一項前段，毒品危害防制條例第十一條第一項、第二項、第十八
條第一項前段，刑法第十一條前段、第四十七條、第五十一條第五款，判決如主文。
本案經檢察官劉得鉦到庭執行職務。
中    華    民    國      九十二      年      一      月      二        日
                                  臺灣高等法院臺南分院刑事第六庭
                                      審判長法官  楊    明    章
                                            法官  高    明    發
                                            法官  戴    勝    利
右正本證明與原本無異。
檢察官如不服本判決，應於判決送達後十日內向本院提出上訴書。
被告不得上訴
                                      法院書記官  吳    銘    添
中    華    民    國      九十二      年      一      月      六        日
附錄：本案論罪科刑法條全文：
毒品危害防制條例第十一條：持有第一級毒品者，處三年以下有期徒刑拘役或新台幣
                          五萬元以下罰金。
                          持有第二級毒品者，處二年以下有期徒刑、拘役或新台
                          幣三萬元以下罰金。


司法院資訊處製作；財團法人民間司法改革基金會備份。
